【裁判字號】    97,交抗,159
【裁判日期】    970423
【裁判案由】    聲明異議
【裁判全文】
臺灣高等法院高雄分院刑事裁定         97年度交抗字第159號
抗告人即    甲○○
即受處分人
上列抗告人因違反道路交通管理處罰條例案件，不服臺灣高雄地
方法院中華民國97年2 月22日裁定（96年度交聲字第1561號），
提起抗告，本院裁定如下：
    主  文
抗告駁回。
    理  由
一、本件抗告意旨略以：按交通警察於執行交通稽查任務時，其
    所站立位置本應立於明亮處，避免因突發行為而導致交通事
    故發生，本件舉發之交通警察於抗告人行經至100 公尺內突
    然衝出，抗告人當時嚇到煞車不及，而從道路外側駛過，當
    時不清楚發生何事，並非不聽制止或拒絕停車受檢。又抗告
    人記得當時是綠燈，身旁左右尚有車子走動，如認抗告人有
    闖越紅燈事實警方應提出照片為證云云。
二、按駕駛人駕駛汽車，應遵守道路交通標誌、標線、號誌之指
    示，並服從交通指揮人員之指揮；機器腳踏車行駛至交岔路
    口，應依標誌或標線之規定行駛，道路交通安全規則第90條
    、第99條第2 項分別定有明文；又依該規則第2 條第1 款規
    定，該規則所規範之汽車，包含機器腳踏車在內。次按汽車
    駕駛人，行經有燈光號誌管制之交岔路口闖紅燈者，處新臺
    幣1800元以上5400元以下罰鍰；汽車駕駛人，駕駛汽車有違
    反本條例之行為，經交通勤務警察或依法令執行交通稽查任
    務人員制止時，不聽制止或拒絕停車接受稽查而逃逸者，除
    按各該條規定處罰外，處3,000 元以上6,000 元以下罰鍰，
    道路交通管理處罰條例第53條第1 項、第60條第1 項亦規定
    甚明。
三、經查：
  (一)抗告人甲○○於民國96年10月14日12 時55 分許，騎乘車號
    MGY-355 號重型機車，沿高雄縣林園鄉○○路由西向東行駛
    ，在該路與仁愛路交叉口處確有闖紅燈及拒絕停車接受稽查
    而逃逸等違規行為而經警舉發之事實，業據證人楊春吉即本
    件舉發員警於原審結證明確，參以本件道路交通違規時間係
    在96年10月14日12時55分之日間，是證人係在光線良好之日
    間，且在發現違規車輛拒受稽查逕自駛離之情形下，記載違
    規車輛之牌照號碼及其相關特徵等資料，有前開舉發違反道
    路交通管理事件通知單1 紙在卷可，應無發生誤認及誤記之
    危險。再證人除就當日違規人如何駕駛上開機車違規闖越紅
    燈，並不依指示停車接受稽查而逃逸等事項，於原審證述亦
    極為詳細、具體，審酌證人與抗告人素不相識，再衡酌本件
    證人站立位置、目睹距離、取締動機、視力及注意力、當時
    燈光視線各節，均足資證明證人應無辨識或記憶車號錯誤之
    情形，此有證人於原審當庭提出現場測繪圖、照片兩張附卷
    可稽，足見證人所述於前揭時地親見抗告人所有上開機車闖
    紅燈及拒絕停車接受稽查而逃逸等違規情事，確屬可信，是
    抗告人確有上開交通違規之事實，應屬無疑。
  (二)次按交通勤務警察或依法令執行交通稽查任務人員，開單舉
    發違反道路交通管理處罰條例所列之違規事實，經公路主管
    機關或警察機關所為之裁決處罰，本質上為行政處分，係公
    務員基於職務上權力，依法就特定之具體事件所為，並具有
    公法上效果之單方行政行為。而根據公務員為公法上行為具
    有公信力之原則，立法者乃於道路交通管理處罰條例等交通
    法規中制定相關規定，使交通勤務警察或依法令執行交通稽
    查任務人員，在特殊情形下，當場不能或不宜攔截製單舉發
    時，得當機處置而就違規事實予以逕行舉發（參見道路交通
    管理處罰條例第7條之2等規定），以達成維護交通秩序及公
    共安全之行政目的。反之，若謂公務員之一切行政行為，均
    需預留充分之證據，以證明其所認定之事實為真，則國家行
    政勢必受到相當程度之阻礙，而且相關行政目的亦難以順利
    達成。再者舉發員警本身即為證人，亦為證據方法之一種，
    其既已到庭具結證述，且依其所述情節，佐以現場客觀外在
    狀態綜合觀察，尚無矛盾或瑕疵之處，是其證言即有相當之
    證明力，不能以其未拍照存證，遽認抗告人無違規之行為。
    抗告人上開所辯顯係卸責之詞，要難採信。
  (三)綜上所述，原處分機關以異議人違規事實明確，依前開法條
    規定，分別裁處異議人罰鍰1800元及3000元，並記違規點數
    4 點，依法有據，而原裁定駁回抗告人之異議，核無違誤。
    抗告人提起本件抗告，並無理由，應予駁回
據上論結，應依道路交通案件處理辦法第26條，刑事訴訟法第41
2 條，裁定如主文。
中    華    民    國    97    年    4     月  23      日
                  刑事第三庭    審判長法  官  周賢銳
                                      法  官  黃仁松
                                      法  官  黃憲文
以上正本證明與原本無異。
不得再抗告。
中    華    民    國    97    年    4     月  23      日
                                      書記官  施耀程
不得再抗告。


司法院資訊處製作；財團法人民間司法改革基金會備份。
